臺灣臺北地方法院民事簡易判決  
                                  111年度北簡字第13366號
原      告  徐燕芬  
訴訟代理人  徐啟衡  

被      告  徐皓文  
                      指定送達址：臺北市○○區○○街000巷000弄00號0樓
訴訟代理人  李中和  
                      指定送達址：臺北市○○區○○街000巷000弄00號0樓
被      告  徐浩瑋  
                      指定送達址：臺北市○○區○○街000巷000弄00號0樓
            徐紫綺  


上2人共 同
訴訟代理人  李崇蘭  
                      指定送達址：臺北市○○區○○街000巷000弄00號0樓
上列當事人間請求不動產所有權移轉登記事件，本院於民國111
年10月26日言詞辯論終結，判決如下：
    主  文
原告之訴及假執行之聲請均駁回。
訴訟費用新臺幣2，980元由原告負擔。
    事實及理由
一、原告主張略以：
㈠原告為被告之父即被繼承人徐啟鑑之妹，被繼承人繼承其父親
  徐永芳從上一代遺留給徐家後代子孫祭拜祖先用途如附件之4
  筆土地。原告提出之LINE通訊軟體「徐氏八房群組」內，徐啟
  鑑堂兄弟徐啟萼曾說：這些持分的土地，是當初祖父為了要祭
  祀徐氏歷代祖先，用來提供公共費用或者補充祭祀費用的，如
  果拿來各自處分，那我們的祖先位要置於何處。飲水思源人也
  有根來自何處慎思處理。其中，徐氏歷代祖先牌位，係安置於
  如附件土地中之148地號上，被告雖為徐啟鑑子女，從來都沒
  跟隨父親至苗栗老家拜過徐氏祖先。徐啟鑑與太太李崇蘭年齡
  相差10歲，徐啟鑑的弟弟徐啟衡十幾年前因太太張貴喬罹患精
  神疾病，領有身障手冊，無工作能力至今，當時要照顧年邁母
  親徐秋香妹，生活經濟狀況拮据，曾至臺北市信義區公所查核
  家族資料時，意外發現徐啟鑑太太（即被告訴訟代理人，應為
  前妻）李崇蘭名下，在臺北市中山區之套房不動產，不符低收
  入戶補助條件而遭駁回。徐啟鑑與太太李崇蘭感情不和，雖同
  住但鮮少互動。原告徐燕芬終生未嫁，在臺中獨自租屋生活，
  屬徐家的人，徐啟鑑於民國108年8月16日，在LINE通訊軟體上
  ，與徐燕芬討論如何使用如附件之土地不動產，並表示：要把
  苗栗的那些地都送給徐燕芬，並先將該4筆系爭的土地不動產(
  苗栗縣○○鄉○○段地號分別為：136、148、155、715號4筆即如
  附件所示)之權狀交原告徐燕芬，徐啟鑑說等他有空回苗栗時
  再轉給原告。徐啟鑑於110年2月間，與李崇蘭辦理離婚，被告
  都已成年，平時跟徐啟鑑鮮少互動。徐啟鑑離婚時原準備將其
  名下位於臺北市○○區○○街00○0號2樓房屋及土地過戶給長子即
  被告徐皓文，惟因李崇蘭考量贈與稅，乃過戶李崇蘭名下。徐
  啟鑑於108年7月間(離婚前)體重約62公斤，退休後遭人詐騙，
  經濟陷入困境，被告徐皓文、徐浩瑋多年在李崇蘭成衣公司上
  班，但徐啟鑑向兒子即被告徐皓文、徐浩瑋借新臺幣（下同）
  1，000元卻都不願提供金錢支援，李崇蘭及被告都不與徐啟鑑
  共餐，顯見被告都不照顧也不願提供金錢協助父親，徐啟鑑因
  而營養不良。徐啟鑑生前曾由二姊徐燕嬌陪同施打過三劑新冠
  疫苗，卻於111年4月14日驟然過世經認定死亡證明為「心因性
  休克」。被告平常置之不理、任其自生自滅，已違反民法第11
  14條：直系血親相互間互負扶養之義務，且已觸犯刑法第294
  條遺棄罪嫌。被告從未跟隨徐啟鑑至苗栗拜過祖先，徐啟鑑無
  意將如附件所示土地給予被告。依民法第153條第1項，徐啟鑑
  於108年8月16日LINE通訊軟體上已明示要將苗栗的土地都給原
  告，並先將權狀交原告保管，故如附件所示土地不動產贈與契
  約即已成立，依民法第125條之規定，請求權之時效為15年。
㈡聲明：被告應將如附表所示土地移轉登記於原告名義並交付，
　以及願供擔保，請准宣告假執行。
二、被告抗辯則均以：
㈠被告否認有原告主張之贈與契約存在。被告對於被繼承人111年
  4月14日發生繼承事件，被繼承人徐啟鑑為被告父親，被告等
  為法定繼承人，依民法第1138條合法繼承遺產如附表所示4筆
  土地不爭執。但原告主張引用108年8月16日在Line通訊軟體對
  話，Line對話記錄有被偽造、偽造之疑慮。而因依民法第153
  條第1項：當事人互相表示意思一致者，無論其為明示或默示
  ，契約即為成立，但民法第758條第1項規定不動產物權，依法
  律行為而取得、設定、喪失及變更者，非經登記，不生效力，
  前項行為應以書面為之。而贈予契約為要式契約，因此在沒過
  戶登記前不成立。又關於遺囑須被繼承人本人親筆書寫才具效
  力，故原告並無權力，以不具效力之Line談話內容，請求如附
  表所示土地之所有權，且土地已進入法拍程序，故原告請求權
  不成立。如附表所示土地在被繼承人生前即被查封，如果原告
  確實主張的事實為真，應該早就移轉登記與原告，故被告否認
  原告之前述主張為真。迄今遺產還沒有登記在被告名下，本來
  要辦遺產稅，訴外人（債權人）中國信託已經從苗栗地院來函
  稱要協助辦理繼承人所有權人登記，土地現在被中國信託查封
  中，還沒有辦理遺產過戶。被告均有辦理限定繼承，倘若有繼
  承到系爭土地，也不同意贈與，也否認有贈與意思。　　
㈡並聲明：駁回原告之訴及其假執行之聲請，如受不利之判決，
  願供擔保請准宣告免為假執行。
三、本院之判斷：
㈠按贈與乃當事人一方表示，以自己之財產無償給與他方之意思
  ，並經他方允受之契約，此觀民法第406條規定自明。查由原
  告所提出之LINE對話記錄，僅原告自行列印書面，並無相關電
  磁紀錄，業經被告否認為真正，並以縱有LINE電磁紀錄亦可自
  行修改再為列印等語置辯，此依日常生活經驗，亦非無可能，
  原告並未提出該對話記錄之電子檔或電磁記錄以供比對，其提
  出對話記錄書面形式上真正，尚有存疑。又，縱屬可認形式上
  內容為真，觀之其對話內容為，兩造在閒談中，原告問被繼承
  人徐啟鑑何時退休，....又提及：我想就約你去看一下，瞭解
  你那個零星的地是怎麼樣的狀況，我有朋友懂得開墾荒廢的旱
  地，讓它成為可以種植的地。被繼承人徐啟鑑則稱：可能年底
  才會回老家，我把那些地都給妳，轉給妳。原告卻稱：如果太
  零星不能用也沒用啊～所以想說能否先到現場了解。被繼承人
  徐啟鑑接著說：真的都是零星地，根本沒辦法。原告問：都是
  距離很遠嗎？被繼承人徐啟鑑稱：有一點距離。....（中略）
  我不是很清楚。原告乃稱：我乾脆去銅鑼地政事務所，看他們
  能否幫忙我弄清楚。被繼承人徐啟鑑稱：是啊。則依該前後文
  內容觀之，充其量僅係被繼承人徐啟鑑在閒聊中，突然心生將
  其所有土地處分或轉讓之意思，所謂之給妳、轉給妳等語，究
  竟為贈與之意思或仍有以代價為前提之處分意思，甚或僅為提
  供使用，並非無疑。更何況，原告固於本件主張被繼承人徐啟
  鑑於對話中已經表示將苗栗土地（即如附表所示土地）都送給
  原告並嗣先將權狀交原告云云，但原告當時之對話，並無即為
  允諾同意受贈之回應，反而係表示：如果太零星不太能用也沒
  用啊、...所以想說能否先到現場了解、...我乾脆去銅鑼地政
  事務所，看他們能否幫忙我弄清楚等語，則原告所提之前述對
  話內容，無足以證明兩造已經於該次對話中達成就如附表所示
  土地為贈與契約至明。原告縱然有如附表所示土地之權狀，然
  取得他人所有不動產權狀之原因甚多，尤其在親屬之間，或基
  於信任代管、或基於供作擔保或將為處分之意，當然無法單純
  由原告持有權狀之事實，推認原告已與被繼承人達成贈與契約
  之合意。是原告主張原告與被繼承人徐啟鑑之間已經存有有贈
  與契約，舉證即尚有不足，被告否認有贈與契約，並非無據。
㈡按契約者，雙方互相意思表示一致時，即為成立，但其特別成
  立或生效要件若不具備，契約上之權利義務固不發生，然因契
  約成立或生效得享有利益之人，於物權契約之情形，因其通常
  係在履行債權行為，基於債之關係，債務人既負有履行債務之
  義務，故應完成物權行為之特別生效要件，使債權人之債權能
  獲得滿足；惟就債權契約而言，因特別成立或生效要件，多具
  有特別立法目的，原則上當事人之一方不能請求他方補正特別
  成立或生效要件，否則，法律規定此項特別要件即無意義。職
  是，民法第407條於88年時係規定：以非經登記不得移轉之財
  產為贈與者，在未為移轉登記前，其贈與不生效力，該規定雖
  於88年4月21日修正刪除，並修正民法第408條為：贈與物之權
  利未移轉前，贈與人得撤銷其贈與。故被告抗辯如附表所示土
  地於前述108年對話後均未以贈與為原因移轉登記，縱被繼承
  人依該對話可認為贈與，依法其贈與亦不生效力云云，顯然誤
  會108年時贈與相關法律之規定如前，當無可採。然則，民法
  第406條贈與契約係屬債權契約，考量贈與人無對價而給付財
  產之無償特性，誠有必要特設規定以保護贈與人，故在修正前
  民法第407條特別規定以履行物權行為為贈與契約之生效要件
  係藉嚴格贈與契約之生效要件以保護贈與人，使贈與人不致因
  一時衝動，思慮欠周，貿然應允將不動產等價值貴重之物品無
  償給予他人，即受法律上之約束，致遭受財產上之不利益，俾
  使贈與人在辦理登記前猶有慎重考慮之機會而具有要物性質，
  斯時，不動產之贈與契約確實須經登記始生效力，縱然有當事
  人雙方意思合致，贈與契約固已成立，惟若未登記，尚不發生
  效力，自不得藉此請求贈與人為不動產登記，但修正後民法第
  408條規定：贈與物之權利未移轉前，贈與人得撤銷其贈與。
  其一部已移轉者，得就其未移轉之部分撤銷之。前項規定，於
  經公證之贈與，或為履行道德上義務而為贈與者，不適用之。
　亦即，原告並不爭執如附表所示土地於前述108年對話時，均
  未以贈與為原因移轉登記，縱有贈與，被告繼承被繼承人徐啟
  鑑之相關權利、義務，亦得依法於未為登記移轉前撤銷贈與，
  被告身為繼承人，既否認曾有贈與事實、亦不同意贈與如附表
  所示土地，原告仍無據此請求被繼承人補正移轉登記而取得所
  有權。更何況，依本件事證，亦無從可認原告主張之贈與契約
  已經成立，原告主張被告繼承被繼承人徐啟鑑之如附表所示土
  地，即應履行贈與契約之移轉登記予原告之義務，顯無理由。
四、綜上，原告本件請求，因舉證尚有不足，無從認定原告與被
    繼承人徐啟鑑間確有贈與契約合致事實之存在，被告否認前
    曾有何贈與契約存在一事，原告未能舉證以證明之，且如附
    表所示土地既為不動產，原告既以被告為繼承人需承受被繼
    承人徐啟鑑之權利及義務，請求其等履行贈與契約之如附表
    所示土地之交付等，並經被告否認表明認為無贈與事實，且
    亦稱不同意贈與等語，益認原告之請求，顯為無理由，而應
    予駁回。又原告之訴既經駁回，則其假執行之聲請，亦失所
    附麗，應併予駁回。
五、本件事證已臻明確，原告嗣後雖又爭執被告合法繼承權之存
    否，但其提起本件仍以被告為繼承人，而向之請求，亦稱無
    提起其他否認繼承權之家事訴訟存在，該部分主張，自非本
    件應予衡酌。又兩造其餘攻擊防禦方法，經核與判決結果，
    不生影響，爰不一一論述，附此說明。
六、訴訟費用負擔之依據：民事訴訟法第78條。本件訴訟費用額
    如後附計算書確定如主文所示之金額。 
中　　華　　民　　國　　111 　年　　11  　月　　14　　日
　　　　　　　　　臺北簡易庭  法　官　徐千惠
以上正本係照原本作成。
如不服本判決，應於判決送達後20日內向本庭（臺北市○○區○○○
路0段000巷0號）提出上訴狀，並按他造當事人之人數附繕本。
如委任律師提起上訴者，應一併繳納上訴審裁判費。
中　　華　　民　　國　　111 　年　　11 　 月　　14　　日
                              書記官  蘇冠璇

訴訟費用計算書
項　　　　目             金 　額（新臺幣）　　   備註
第一審裁判費　　　              2，980元
合　　　　計　　　              2，980元
　　　　
附件：
原告主張之系爭土地4筆　　　
 1.苗栗縣○○鄉○○段○000000000地號
 2.苗栗縣○○鄉○○段○000000000地號
 3.苗栗縣○○鄉○○段○000000000地號
 4.苗栗縣○○鄉○○段○000000000地號